【裁判字號】    94,訴,3041
【裁判日期】    950628
【裁判案由】    虛報進口貨物產地
【裁判全文】
臺北高等行政法院判決
                                     94年度訴字第3041號
                              .
原      告  鋼誠實業有限公司
代  表  人  甲○○（董事）
訴訟代理人  韓邦財律師
            鄧湘全律師
            張育祺律師
被      告  財政部基隆關稅局
代  表  人  李榮達（局長）
訴訟代理人  乙○○
上列當事人間因虛報進口貨物產地事件，原告不服財政部中華民
國94年7月29日台財訴字第09400246590號訴願決定，提起行政訴
訟。本院判決如下：
    主  文
原告之訴駁回。
訴訟費用由原告負擔。
    事  實
壹、事實概要：
    緣原告於民國（以下同）93年10月20日委由立佳報關有限公
    司向被告報運進口美國產製ORNAMENTAL IRON FENCING GRI-
    LL, FENCE AND PARTS乙批（報單號碼：第AT/93/5625/0203
    號），經被告查驗結果，系爭來貨產地為中國大陸，且核其
    中第 1項至第10項及第21項至第23項貨物為非屬經濟部公告
    准許輸入之大陸物品，原告顯有虛報產地，逃避管制之違法
    情事，被告乃依行為時（以下同） 海關緝私條例第37條第3
    項轉據同條例第36條第1、3項規定， 處貨價1倍之罰鍰計新
    臺幣（以下同）821,066元，涉案貨物併沒入之。 原告不服
    ，申請復查，未獲變更，提起訴願，遭駁回後，遂向本院提
    起行政訴訟。
貳、兩造聲明：
一、原告聲明：求為判決訴願決定及原處分均撤銷。
二、被告聲明：求為判決駁回原告之訴。
、兩造爭點：
    原告就虛報系爭貨物產地有無故意或過失？
一、原告陳述：
(一)、原告為國內優良工程公司，經營數十年來從未有何違規、違
    法之情，並贏得國內數百廠商之讚譽。原告為推廣產品之耐
    用及實用性，首次由美國進口系爭貨物，本欲在93年10月29
    至11月1日假台北世界貿易中心進行展覽及推廣之用。 然在
    原告委託報關行進行通關之時，被告卻認定來貨係虛報貨物
    產地，原告至感詑異， 乃去函美國KP DISTRIBUTION公司詢
    問，始得知中國大陸現今為鋼鐵業世界工廠，全世界90%OEM
    廠均設在中國大陸。 美國KP DISTRIBUTION公司為了商業利
    益，亦將產品交由大陸代工生產。 又因KP DISTRIBUTION公
    司不諳臺灣現行法律，始交付此批大陸貨品，致原告蒙受巨
    大之損失。
(二)、原告絕非於申報時故意或過失虛報貨物之產地，核與海關緝
    私條例第37條第1項至第3項規定之要件不符：
    按海關緝私條例第36條、第37條規定之處罰，應以行為人之
    故意或過失為其責任條件， 為司法院釋字第521號解釋明揭
    。而本件原告是第一次從美國進口該類貨品，尚不知該類產
    品不得由大陸進口， 更不知美國KP DISTRIBUTION公司亦於
    大陸設置代工廠，生產該類產品。且本件沒收之商品，原係
    由美國KP DISTRIBUTION公司銷售至新加坡公司， 但因有無
    法履約之事由，而另行轉賣給原告。該批產品因原始銷售地
    點為新加坡，故有簡體字印於產品標籤，但並非表示即為大
    陸生產。 原告因係承接美國KP DISTRIBUTION公司與第三人
    買賣未成之貨品，對於系爭貨品究係由何處製造生產，原告
    無從得悉。緣本件貨品原係銷售至新加坡不成，始由美國KP
    DISTRIBUTION公司以低價轉賣給原告，對於新加坡公司與美
    國KP DISTRIBUTION公司之間的約定， 原告無從得悉，從而
    對於該貨櫃之產品，除數量、品名及價格與美國公司有所約
    定外，對於美國公司究竟如何取得、於何處集散該櫃貨品，
    均無從得悉。從而，本件原告絕非故意或過失虛報貨物之產
    地。
(三)、綜上所述，爰請判決如原告訴之聲明。
二、被告陳述：
(一)、按「報運貨物進口而有左列情事之一者，得視情節輕重，處
    以…：一、虛報所運貨物之名稱、數量或重量。二、虛報所
    運貨物之品質、價值或規格。三、繳驗偽造、變造或不實之
    發票或憑證。四、其他違法行為。」、「有前兩項情事之一
    而涉及逃避管制者，依前條第1項及第3項論處。」及「私運
    貨物進口、出口或經營私運貨物者，處貨價1倍至3倍之罰鍰
    。」、「前二項私運貨物沒入之。」分別為海關緝私條例第
    37條第1項、第3項及第36條第1項、第3項所明定。次按進口
    非屬臺灣地區與大陸地區貿易許可辦法第 7條規定准許輸入
    之大陸地區物品者，即構成進口禁止輸入之物品而涉及逃避
    管制之違法行為，合先敘明。本案原告向被告報運進口美國
    產製ORNAMENTAL IRON FENCING GRILL, FENCE AND PARTS，
    經被告查驗結果，產地為中國大陸，為非屬經濟部公告准許
    輸入大陸物品之項目，原告顯有虛報產地，逃避管制之違法
    行為，被告所為處分及駁回復查，於法並無不合。
(二)、依國際貿易實務，原告對於賣方產品之名稱、數量、重量、
    品質、價值或規格等，需要雙方當事人進行蹉商、了解進而
    同意，而原產地究屬何地，對於貨物價值，更有決定性影響
    ，並於成交時即有明確約定，實為一般常規。另查原告以貿
    易為業，應知系爭貨物為未經經濟部公告准許輸入之大陸物
    品項目，自應特別審慎注意，以防止進口管制大陸物品情事
    之發生，而盡其誠實申報之義務，原告應注意能注意而竟欠
    缺注意，致進口管制大陸物品，其縱非故意，亦難謂無過失
    ，參據司法院釋字第275號解釋意旨， 即應受罰，被告依首
    揭規定處分，於法有據。
(三)、綜上所述，被告原處分及訴願駁回之決定，認事用法，洵無
    不合，原告之訴，顯無理由，爰請判決如被告答辯之聲明。
    理  由
一、按「報運貨物進口而有左列情事之一者，得視情節輕重，處
    以…：一、虛報所運貨物之名稱、數量或重量。二、虛報所
    運貨物之品質、價值或規格。三、繳驗偽造、變造或不實之
    發票或憑證。四、其他違法行為。」、「有前二項情事之一
    而涉及逃避管制者，依前條第1項及第3項論處。」及「私運
    貨物進口、出口或經營私運貨物者，處貨價1倍至3倍之罰鍰
    。」、「前二項私運貨物沒入之。」分別為海關緝私條例第
    37條第1項、第3項及第36條第1項、第3項所規定。次按進口
    非屬臺灣地區與大陸地區貿易許可辦法第 7條規定准許輸入
    之大陸地區物品者，即構成進口禁止輸入之物品而涉及逃避
    管制之違法行為。
二、本件原告於93年10月20日委由立佳報關有限公司向被告報運
    進口美國產製ORNAMENTAL IRON FENCING GRILL, FENCE AND
    PARTS乙批（報單號碼：第AT/93/5625/0203號），經被告查
    驗結果，系爭來貨產地為中國大陸， 且核其中第1項至第10
    項及第21項至第23項貨物為非屬經濟部公告准許輸入之大陸
    物品，原告顯有虛報產地，逃避管制之違法情事，被告乃依
    海關緝私條例第37條第 3項轉據同條例第36條第1、3項規定
    ，處貨價1倍之罰鍰計821,066元，涉案貨物併沒入之。原告
    不服，循序起訴訴稱，原告首次由美國進口系爭貨物，然在
    通關時，被告卻認定來貨係虛報貨物產地，原告至感詫異，
    乃去函美國KP DISTRIBUTION公司詢問， 始得知中國大陸現
    今為鋼鐵業世界工廠，全世界90%OEM廠均設在中國大陸，原
    告不知該類產品不得由大陸進口，更不知美國KP DISTRIBU-
    TION公司為了商業利益，亦於大陸設置代工廠，生產該類產
    品。 復因KP DISTRIBUTION公司不諳臺灣現行法律，始交付
    此批大陸貨品，致原告蒙受巨大之損失。又海關緝私條例第
    36條、第37條規定之處罰，應以行為人之故意或過失為其責
    任條件，為司法院釋字第521號解釋明揭。 本件原告因係承
    接美國KP DISTRIBUTION公司與第三人買賣未成之貨品， 無
    從得悉系爭貨品究係由何處製造生產，對於該貨櫃之產品，
    除數量、品名及價格與美國公司有所約定外，對於美國公司
    究竟如何取得、於何處集散該櫃貨品，均無從得悉，是原告
    絕非故意或過失虛報貨物之產地云云。惟查：
(一)、依原告提供之型錄，其所介紹之產品與系爭貨物相同，每頁
    均有「Linmart」字樣，最末頁第2段則敘述：「Linmart is
    the only ISO9002 certified manufacturer of ornament-
    al fence systems in China.」，而於第17頁右下方印有公
    司名稱：「Ningbo Linmart Manufacturing Co., Ltd.」及
    大陸浙江寧波之地址電話等，足見系爭貨物之原產地為中國
    ，原告申報產地為美國，即有違誤。
(二)、按海關進口稅則第7308節貨名為「鋼鐵結構物（第9406節組
    合式建築除外）及其零件（如：橋及橋體段、水閘、塔、格
    狀桅桿、屋頂、屋頂架、門窗及其框架及門檻、百葉窗、欄
    杆、柱）；鋼鐵製板、桿、角形、型、管及類似品，已製作
    備結構物用者」， 其下又分為7308.10.00.00-3「鋼鐵製橋
    及橋體段」； 7308.20.00.00-1「鋼鐵製塔及格狀桅桿」；
    7308.30.00.00-9「鋼鐵製門窗及其窗架及門檻」；7308.40
    .00.00-7「鋼鐵製供鷹架、窗套、支柱或坑道支持用設備」
    ；7308.90.10.00-4 「鋼鐵製船用欄杆、船殼零件及其他桅
    桿」；7308.90.20.00-2「鋼鐵製水壓鐵柱」及7308.90.90.
    00-7「其他屬第7308節之貨品」；海關進口稅則第7314.41.
    00.00-8號貨名為「鋼鐵製布、柵格、網及籬網， 鍍或塗鋅
    者」。系爭貨物經查驗結果貨名為「方形鋼管製柵欄」；報
    單原申報第 1至10項及第21至23項為可組裝成套之成品，核
    應歸列稅則第7308.90.90.00-7號，其輸入規定為「MP1」。
    經查「大陸物品有條件准許輸入項目彙總表」所載，僅准許
    「鋼或鐵製造窗、門、樓梯、欄杆之零配件」進口。而系爭
    貨物第 1至10項及第21至23項核為可組裝成套之成品，非屬
    經濟部公告准許進口之貨品。原告顯有虛報貨物產地、逃避
    管制情事，原處分核無不合。
(三)、依國際貿易實務，買方對於賣方產品之名稱、數量、重量、
    品質、價值或規格等，需要雙方當事人進行蹉商、了解進而
    同意，而原產地究屬何地，對於貨物價值，更有決定性影響
    ，並於成交時即有明確約定，實為一般常規。且原告既係以
    從事國際貿易為常業，對我國未開放進口之大陸物品，如系
    爭貨物為未經經濟部公告准許輸入之大陸物品項目，自應特
    別審慎注意，以防止進口管制大陸物品情事之發生，而盡其
    誠實申報之義務。又依原告之陳述，其既可於案發後去函美
    國KP DISTRIBUTION公司詢問， 知悉中國大陸現今為鋼鐵業
    世界工廠，全世界90%OEM廠均設在中國大陸，美國KP DIST-
    RIBUTION公司亦將產品交由大陸代工生產，自亦可於申報進
    口前函詢上情，得知系爭貨物之原產地為中國大陸，詎應注
    意能注意而未注意，致進口管制大陸物品，縱非故意，亦難
    謂無過失，參據司法院釋字第275號解釋意旨，即應受罰。
三、綜上所述，原告之陳詞均不可採，則被告依海關緝私條例第
    37條第3項轉據同條例第36條第1、3項規定，處貨價1倍之罰
    鍰計821,066元，併沒入涉案貨物之處分， 揆諸首揭規定，
    並無違誤，復查決定及訴願決定遞予維持，均無不合。原告
    徒執前詞，訴請撤銷訴願決定及原處分，並無理由，應予駁
    回。
四、本件事證已臻明確，兩造其餘攻擊防禦方法均與本件判決結
    果不生影響，故不逐一論述，併此敘明。
據上論結，本件原告之訴為無理由， 爰依行政訴訟法第98條第3
項前段判決如主文。
中    華    民    國    95    年     6    月    28    日
                             第二庭審判長法  官 徐瑞晃
                                         法  官 李得灶
                                         法  官 吳慧娟
上為正本係照原本做成。
如不服本判決，應於送達後20日內，向本院提出上訴狀並表明上
訴理由，如於本判決宣示後送達前提起上訴者，應於判決送達後
20日內補提上訴理由書（須按他造人數附繕本）。
中    華    民    國    95    年     6    月    28    日
                                         書記官 劉道文


司法院資訊處製作；財團法人民間司法改革基金會備份。
